台灣台中地方法院刑事判決　　　　　　　　　　　　　九十一年度訴字第三四六號
　　公　訴　人　台灣台中地方法院檢察署檢察官
　　被　　　告　戊○○
　　指定辯護人　本院公設辯護人丁○○
右列被告因偽造有價證券等案件，經檢察官提起公訴（八十九年度偵字第一八○九一
號），本院判決如左:
    主      文
戊○○意圖供行使之用，而偽造有價證券，累犯，處有期徒刑參年肆月。偽造之帳號
三四六０─二號，發票人丙○○、發票日八十九年七月三十日、面額新台幣拾萬元、
付款人臺中商業銀行霧峰分行，支票號碼ＷＧＳＡ0000000號之支票壹張，沒
收。
    事      實
一、戊○○曾因違反麻醉藥品管理條例案件，經法院判處有期徒刑六月確定，甫於民
    國八十八年七月十四日執行完畢。其猶不知悔改，明知真實姓名年籍不詳之人於
    八十九年三、四月間，在台中縣太平市交付予伊之台中商業銀行霧峰分行支票（
    帳號三四六０─二，戶名丙○○，支票號碼WGSA0000000號，金額、發票日期均
    空白，此票係丙○○於八十九年二月九日十八時許，在台中縣大里市○○街二二
    巷十五號住處失竊）一張係來路不明之贓物，竟仍予以收受。戊○○並意圖供行
    使之用，收受該贓物支票後，於不詳時間、地點，將該支票上之金額記載偽造新
    台幣（下同）十萬元，發票日期填寫偽造「八十九年七月三十日」，而偽造以丙○○名義印文簽發之支票一紙。戊○○偽造該支票完成後，即意圖為自己不法之
    所有，於八十九年五月下旬某日，在台中市○○路邊，將上開偽造之支票交付予
    不知情之甲○○，向其調借現金而行使該偽造支票，並向甲○○詐得現款。嗣因
    丙○○發現支票失竊，乃向台中商業銀行霧峰分行辦理掛失止付，而該支票由林
    峰振背書轉給陳威宇（即陳友亮）再轉給陳耀卿，再轉給溫真味，再轉給己○○
    ，後經己○○以其子顏文宏之帳戶向台灣土地銀行彰化分行提示託收，發現該支
    票已經掛失止付而退票，經警循線查知上情。
二、案經丙○○訴請彰化縣警察局彰化分局報告台灣彰化地方法院檢察署呈請台灣高
    等法院檢察署檢察長核轉台灣台中地方法院檢察署檢察官偵查起訴。
    理      由
一、訊據被告戊○○於本院審理時，先則不諱言填載上開支票後，持向甲○○調現之
    事實，後又否認有持票向甲○○調現金，惟辯稱：該支票係乙○○（另由台灣台
    中地方法院檢察署檢察官為不起訴處分）所交付，且乙○○就是丙○○本人云云
    。經查，被告於獲案之初，第一次警方偵訊時稱：「我於八十九年五月中旬在台
    中市○○路一家紅茶店，交給甲○○調現」「該支票是我親手開立」「因為我急
    需用錢付貸款，所以就開立後拿去向甲○○兌換現金」等語，被告於檢察官訊問
    時，檢察官問：你在八十九年五月有拿一張十萬元的票給甲○○？被告答：「有
    ，我向他調現，票是乙○○拿了三張金額、日期、空白之支票，但已蓋好印章的
    給我使用去調現，當初乙○○並沒有說票如何來的，我就用其中的一張向甲○○
    調現，另外二張，我後來覺得不太對徑，就將票撕掉」檢察官問：你有無去偷別
    人的支票共一百五十張？被告答：「沒有，當初乙○○是從二本整本的支票，一
    本撕下二張，另一本撕下一張，交給我，已經蓋好印章，但是金額、日期空白，
    有要我自己填，要調現多少就填多少」「當時看到乙○○所持有的二本之票是完
    整的二本支票，但一本比較厚，一本比較薄」「原先我想要向張雲調現時，乙○○也有在場，乙○○也有提到票是她交給我的，但是當時沒有調到錢，後來才向
    甲○○調現」等語，查乙○○就被告要去向張雲調現時，坦承伊有與被告戊○○
    一起去，只是在場，但沒有提到票是伊給的等語，張雲亦於檢察官訊問時，就檢
    察官提示之系爭支票，亦供稱：「有看過卷附這張支票，是戊○○拿來向我借錢
    ，去年四月時謝有在該票背書」「他沒有說票的來源，他有打電話問銀行說支票
    有無問題，當天我有將錢交給她，退票後，他又開本票給我，我將支票還給他」
    等語，是被告於案發之初，即自認被告確有在支票上偽造日期、金額等記載，同
    案被告乙○○迭於警訊及偵查中均否認該支票係其交付予被告，檢察官因此而對
    乙○○為不起訴處分，於本院審理時本院多次傳訊乙○○，其均因故未到庭，另
    查丙○○係五十五年五月一日生，住台中縣大里市○○路二十二巷十五號，身分
    證為Ｚ000000000號，而乙○○係六十二年五月十一日生，住台中市○○區○○路一一七巷四二號，身分證為Ｚ000000000號，惟二人均經檢
    察官訊問，並核對身分證，二人確實並非同一人，由卷內筆錄亦可查證，是被告
    所陳，乙○○即是丙○○一節，顯不足採，又系爭支票之印鑑，經檢察官提示與
    被害人丙○○，丙○○經仔細核閱後，均否認印鑑為真正，亦有筆錄可證，本院
    經傳訊甲○○，其第一次到庭供證稱：戊○○打電話說有朋友有票要向我調現，
    該女子是阿美，票面上的現額、日期都已填好了，票交給裝璜的，由他們再轉交
    給別人提示等語。第二次到庭結證時證稱：「金額及日期不是我寫的，收到票時
    金額及日期都已蓋好寫好了。是在台中換票的，地點不清楚，已忘記了，應是在
    晚上。我跟戊○○是很好的朋友，謝帶女友，女友叫「雯雯」，謝說借給她不要
    緊，如有跳票，他要負責還我錢。回去時雯雯她有說他要向戊○○報告，我也馬
    上打電話給戊○○說錢有給她了。戊○○於電話中告訴我，錢他會負責。詳細時
    間我已忘記了」等語。被告則自承：「是我帶乙○○去向甲○○調現的，是我背
    書的，丙○○的印章不是我蓋的，當時看到乙○○二本完整的支票，一本比較厚
    ，一本比較薄，乙○○現已跑路了」「丙○○要我帶他向張雲借錢，是我親自在
    兩本的空白支票中書寫金額、日期蓋丙○○的偽造印章，後來這張是向銀行提示
    付款，因退票，而領回該張支票。因乙○○手在痛，張雲這張票我也有背書。這
    次檢察官起訴的票我沒有背書也沒有蓋章是乙○○偽造好後拿給我的。其實丙○○就是乙○○本人」「向張雲調現的票是我偽造上面的金額及日期的，總共有三
    張蓋好印鑑的票都交給我，我和乙○○當場就用了一張，壹張給張雲，另二張已
    撕掉」，被告辯以系爭支票係乙○○偽造後所交付一節，既經乙○○堅決否認，
    並經檢察官偵查後為不起訴處分在案，被告明知乙○○已行蹤不明，而為如上之
    辯詞，其所辯應不足採信，且又無其他證據足資佐認確係同案被告乙○○所交付
    ，故應認係由不詳之人交付予被告。而上開支票係告訴人丙○○所失竊之物，業
    經告訴人指訴歷歷，並有掛失止付票據提示人資料查報表、支票及退票理由單、
    遺失票據申報書附卷可稽，足見該支票確係贓物無訛。另證人甲○○亦於警訊及
    偵查中證稱上開支票係被告偕同乙○○持向其調現一情明確，顯見被告確有行使
    該偽造之支票以詐取財物之行為。雖被告嗣於審理中翻異前詞，實係事後卸責之
    詞，自不足採，被告犯行洵堪認定。
二、核被告所為，係犯刑法第三百四十九條第一項之收受贓物罪、第二百零一條第一
    項之偽造有價證券罪。被告偽造支票復持以行使，則行使之低度行為已為偽造之
    高度行為吸收，而行使偽造有價證券已含有詐欺取財之性質，是均不另論行使偽
    造有價證券罪及詐欺取財罪。被告所犯收受贓物罪及偽造有價證券罪間，有方法
    結果之牽連關係，為牽連犯，應依刑法第五十五條規定從一重之偽造有價證券罪
    處斷。次查，被告曾因違反麻醉藥品管理條例案件，經法院判處有期徒刑六月確
    定，於八十八年七月十四日執行完畢，有台灣台中地方法院檢察署刑案資料查註
    紀錄表存卷可參，其於執行完畢後五年內再犯本件有期徒刑以上之罪，為累犯，
    應依刑法第四十七條規定加重其刑。爰審酌被告之品性、犯罪之動機、目的、手
    段、所生危害及犯後態度等一切情狀，量處如主文所示之刑，以示懲儆。偽造之
    帳號三四六０─二號，發票人丙○○、發票日八十九年七月三十日、面額新台幣
    拾萬元、付款人臺中商業銀行霧峰分行，支票號碼ＷＧＳＡ0000000號之
    支票壹張，應依刑法第二百零五條之規定宣告沒收。
三據上論斷，應依刑事訴訟法第二百九十九條第一項前段、刑法第三百四十九條二
項第二百零一條第一項、第四十七條、第五十五條第二百零五條，罰金罰鍰提高
標準條例第一條前段，判決如主文。
中      華  民      國      九十一    年      四      月     八     日
                                臺灣臺中地方法院刑事第三庭
                                      法  官  黃  松  竹
右正本證明與原本無異。
如不服本判決，應於送達後十日內，向本院提出上訴狀，上訴於台灣高等法院台中分
院（須附繕本）。
                                      書記官
中      華      民      國      九十一    年      四      月     八     日
附錄本案所犯法條全文：
中華民國刑法第三百四十九條
收受贓物者，處三年以下有期徒刑、拘役或五百元以下罰金。
搬運、寄藏、故買贓物或為擔保者，處五年以下有期徒刑、拘役或科或併科一千元以
下罰金。
因贓物變得之財物，以贓物論。
附錄論罪科刑之法條︰
刑法第二百零一條第一項︰意圖供行使之用，而偽造變造公債票公司股票或其他
有價證券者，處三年以上十年以下有期徒刑，得併科三千元以下罰金。
